【裁判字號】    98,交聲,1346
【裁判日期】    990226
【裁判案由】    聲明異議
【裁判全文】
臺灣臺南地方法院交通事件裁定        98年度交聲字第1346號
移送機關    交通部公路總局嘉義區監理所臺南監理站
異議人即
受處分人    甲○○
上列受處分人因違反道路交通管理處罰條例案件，對於交通部公
路總局嘉義區監理所臺南監理站民國98年10月8 日所為之裁決處
分（處分案號：嘉監南字第裁74-S00000000號）聲明異議，本院
裁定如下：
    主  文
原處分撤銷。
甲○○不罰。
    理  由
一、原處分意旨略以：異議人即受處分人甲○○（下稱異議人）
    其所有車牌號碼275-DVP 號重型機車，於民國98年9 月20日
    21時35分許，經人駕駛行經臺南市○○○路○段78巷前時，
    因有紅燈右轉及拒絕停車接受稽查而逃逸之行為，遭臺南市
    警察局第五分局警員逕行製單舉發，嗣經移送機關即交通部
    公路總局嘉義區監理所臺南監理站認其違規事證明確，依照
    道路交通管理處罰條例第53條第2 項、第60條、第63條第1
    項第1 款、第3 款及違反道路交通管理事件統一裁罰基準表
    之規定，各裁處異議人罰鍰新臺幣（下同）600 元、3000元
    ，並共記違規點數4 點等處分。
二、異議意旨略以：異議人今年33歲，現任職於奇美電子生產管
    理部主任，早已脫離青少年時期，又本件違規地點與異議人
    住所地相距甚遠，故從年齡及違規地域性觀之，明顯與異議
    人身份不相符合，又依警方現場錄影光碟觀之，違規車輛尾
    燈顯已改裝為藍光，而異議人則未改裝，而呈正常紅色燈光
    ，另外排氣管及後座手把亦不相同，為此聲明異議，請求撤
    銷原處分。
三、按汽車駕駛人，行經燈光號誌管制之交岔路口有紅燈右轉行
    為者，處新臺幣600 元以上1,800 元以下之罰鍰，並記違規
    數3 點；又汽車駕駛人，駕駛汽車有違反本條例之行為，經
    交通勤務警察或依法令執行交通稽查任務人員制止時，不聽
    制止或拒絕停車接受稽查而逃逸者，除按各該條規定處罰外
    ，處3,000 元以上6,000 元以下罰鍰，並記違規點數1 點，
    道路交通管理處罰條例第53條第2 項、第60條第1 項及第63
    條第1 款、第3 款分別定有明文。惟按犯罪事實應依證據認
    定之，無證據不得認定犯罪事實；又不能證明被告犯罪或其
    行為不罰者，應諭知無罪之判決，刑事訴訟法第154 條第2
    項、第301 條第1 項，分別定有明文。又認定不利於被告之
    事實，須依積極證據，苟積極證據不足為不利於被告事實之
    認定時，即應為有利於被告之認定，更不必有何有利之證據
    ；且事實之認定，應憑證據，如未能發現相當證據，或證據
    不足以證明，自不能以推測或擬制之方法，以為裁判基礎；
    而認定犯罪事實所憑證據，雖不以直接證據為限，間接證據
    亦包括在內；然而無論直接或間接證據，其為訴訟上之證明
    ，須於通常一般之人均不致有所懷疑，而得確信其為真實之
    程度者，始得據為有罪之認定，若其關於被告是否犯罪之證
    明未能達此程度，而有合理性懷疑之存在時，事實審法院復
    已就其心證上理由予以闡述，敘明其如何無從為有罪之確信
    ，因而為無罪之判決，尚不得任意指為違法，最高法院分別
    著有30年上字第816 號、40年台上字第86號、76年台上字第
    4986號等判例可資參照。而依道路交通管理處罰條例第89條
    規定，法院受理有關交通事件，準用刑事訴訟法之規定，前
    開規定及判例意旨自得適用於本件聲明異議案件。
四、經查：
(一)異議人其所有車牌號碼275-DVP 號重型機車，於98年9 月20
    日21時35分許，經人駕駛行經臺南市○○○路○段78巷前時
    ，經警認其有紅燈右轉及拒絕停車接受稽查而逃逸之行為，
    遭臺南市警察局第五分局警員逕行製單舉發等情，固有臺南
    市警察局98年9 月20日南市警交字第S00000000 號舉發違反
    道路交通管理事件通知單1 份在卷可稽。
(二)然證人即當日舉發本違規事件之臺南市警察局第五分局警員
    陳俊吉於98年11月16日本院調查時到庭結證稱：「（問：本
    件是否你舉發？〈提示舉發單並告以要旨〉）是我舉發的。
    」、「（問：當時情形如何？）當時我們在執行聯合查察勤
    務，我們駕駛巡邏車途經大興街325 巷，遇見線上通報的青
    少年聚集，至少有五部以上的機車，隨即示意對方停車受檢
    ，當時騎乘275-DVP 重型機車之人有戴安全帽。」、「（問
    ：你舉發當時，你距離275-DVP 重型機車大概多遠？）當時
    我們車上有三名員警，距離我們最近的275-DVP 重型機車約
    五公尺，我們三人都有覆誦該車號，因為我們有錄影錄音。
    」等語明確（詳本院卷第27頁）。則依證人陳俊吉上揭證述
    可知，本件違規當時騎乘證人陳俊吉所述車牌號碼「275-DV
    P 」重型機車之人為一名青少年，其樣貌、年紀等特徵與異
    議人顯然有別，難認異議人即為騎乘該機車之人，而確為本
    件之違規行為。
(三)其次，經本院當庭勘驗案警員取締過程之攝影光碟其結果略
    為：警員覆誦違規車輛之車牌號碼為275-DVP ，該車輛是行
    駛在左邊第一輛，由畫面看不出機車之車牌號碼，惟該輛機
    車後方車燈顯示藍色燈光，其後方把手往上翹等情，有本院
    98年11月16日勘驗筆錄1 紙（詳本院卷第28頁至第29頁）在
    卷可稽；又證人即本件舉發警員陳俊吉復證稱：光碟內車輛
    與異議人之車輛燈光不一樣，光碟內車輛的輪子有改裝過，
    會發出橘色燈光，該車改裝地方很多等語明確（詳本院卷第
    29頁）。則依上開勘驗結果及證人陳俊吉上揭證述，經與異
    議人提出其所有車牌號碼275-DVP 號重型機車之照片相比對
    結果，其機車尾燈顏色、後座手把及車輪均不相同，且考量
    目前社會上確實有變造車牌號碼或偽造車牌等情事存在之可
    能性，故該部違規機車是否確為異議人所有之車牌號碼275-
    DVP 號重型機車，尚非達足以確認無疑之程度。
五、綜上所述，本件依調查所得之證據，尚不足以證明異議人所
    有之車牌號碼275-DVP 號重型機車，其駕駛人於前揭時、地
    ，確有紅燈右轉及拒絕停車接受稽查而逃逸之違規行為。此
    外，復查無其他積極證據足資證明異議人之違規行為，揆諸
    前開說明，自不得為異議人不利之認定。移送機關未經詳查
    ，遽依道路交通管理處罰條例第53條第2 項、第60條第1 項
    及第63條第1 項第1 款、第3 款及違反道路交通管理事件統
    一裁罰基準表之相關內容，各裁處異議人罰鍰600元、3,000
    元，及共記違規點數4 點之處分，應有未洽。異議人不服，
    聲明異議為有理由，應依法將原處分撤銷，並為異議人不罰
    之諭知。
六、據上論斷，應依道路交通管理處罰條例第87條第2 項、道路
    交通案件處理辦法第20條前段，裁定如主文。
中    華    民    國    99    年    2     月    26    日
                        交通法庭法  官  鄭燕璘
以上正本證明與原本無異。
如不服本裁定應於送達後5日內向本院提出抗告狀（應附繕本）
。
                                書記官  蔡明峰
中    華    民    國    99    年    2     月    26    日

司法院資訊處製作；財團法人民間司法改革基金會備份。
